【裁判字號】    96,交聲,544
【裁判日期】    970131
【裁判案由】    聲明異議
【裁判全文】
臺灣臺南地方法院交通事件裁定         96年度交聲字第544號
移送機關    交通部公路總局嘉義區監理所麻豆監理站
異議人即
受處分人    甲○○
上列受處分人因違反道路交通管理處罰條例案件，對於交通部公
路總局嘉義區監理所麻豆監理站民國96年6月23日所為之裁決處
分（處分案號：麻監裁罰字第裁75-M00000000號），聲明異議，
本院裁定如下：
    主  文
異議駁回。
    理  由
一、原處分意旨略以：異議人即受處分人甲○○（下稱異議人）
    ，所有之車牌號碼C7—4317號自用一般小客車，於民國（下
    同）96年6月03日傍晚5時30分許，在台南縣新化鎮○○街與
    正新路之交叉路口，因駕車行經有燈光號誌之交岔路口闖紅
    燈，經台南縣警察局新化分局警備隊員警依違反道路交通管
    理處罰條例第53條第1項之規定，製單逕行舉發，嗣交通部
    公路總局嘉義區監理麻豆監理站（下稱移送機關），以違規
    事實明確，乃依道路交通管理處罰條例第53條第1項、第63
    條第1項第3款及違反道路交通管理事件統一裁罰基準表之規
    定，裁處異議人罰鍰新台幣（下同）2,700元，並記違規點
    數3點。
二、本件聲明異議意旨略以：
（一）異議人行駛於正新路，該時段區域為黃昏市場營業時間，
      道路兩旁皆停滿車及擺設攤位，需小心駕駛，當時異議人
      前方有自小客車緩慢行駛，異議人車輛亦緩慢跟隨於後。
（二）因異議人欲前往該黃昏市場採買（正新路左轉太平街口後
      即為黃昏市場停車場），異議人前車恰巧也欲進入該停車
      場，我與前車雙雙於綠燈時左轉，左轉後停車場滿車位，
      前車停在停車場入口等待，異議人即在其後等待（此時異
      議人車輛早已通過十字路。），約數十秒後，因不想等持
      車位，便改打右方向燈欲開離，此時員警在黃昏市場停場
      出入口（即我對向車道）以手勢向我示意停車。員警告知
      異議人為紅燈左轉，異議人甚表驚訝，回答：我哪有？我
      為綠燈左轉。但員警不聽說明，怒請異議人拿出行駕照及
      身份證，且告知：不服可以去申訴。
（三）異議人因自覺確為綠燈左轉（是否左轉後燈號變化或員警
      所在為反向燈號道路，有看錯之慮），雖氣憤告知卻不敢
      不服取締，仍在員警指示下在舉發單上簽名。在員警開單
      同時，員警亦取出錄音筆錄音，但不管異議人說什麼，員
      警皆未回應，僅告可以至何處繳款，最後在將紅單交至異
      議人手裡時，又第二次告知：可以申訴等語。
（四）當時異議人確實為綠燈左轉，是否因路段及路況致車速緩
      慢行駛在左轉後中間有燈號變化，異議人並無法查看（因
      前方車速極緩，異議人不可能加速，且異議人目地為左轉
      後停車場，也不適合加快車速行駛）。為此，請求撤銷原
      處分。
三、按汽車駕駛人，行經有燈光號誌管制之交岔路口闖紅燈者，
    處新臺幣1千8百元以上5千4百元以下罰鍰，並記違規點數3
    點。道路交通管理處罰條例第53條第1項及第63條第1項第3
    款定有明文。
四、經查：
（一）異議人遭警舉發，於96年6月3日傍晚5時30分許，駕駛牌
      照號碼C7—4317號自小客車，在台南縣新化鎮○○街與正
      新路之交叉路口，因駕車行經有燈光號誌之交岔路口闖紅
      燈，有臺南縣警察局新化分局警備隊96年6月3日南縣警交
      字第M00000000號舉發違反道路交通管理事件通知單1份附
      卷可稽。
（二）異議人雖稱於上開時間行經台南縣新化鎮○○街與正新路
      之交叉路口，由正新路作左轉太平街，當時該處號誌係為
      綠燈，並無闖紅燈之行為云云，然異議人於上揭時、地，
      行經前揭路口時，遇紅燈未停仍行駛等情，業據證人即舉
      發警員黃啟彰於本院96年8月2日訊問時，到庭具結證述明
      確，其證稱：「（法官問：異議人當時行駛何路？）正新
      路左轉太平街。」、「（法官問：她當時有闖紅燈？」有
      我在十字路口下面，看到她在紅燈亮起約4秒後左轉太平
      街」等語在卷（見本院96年8月2日之訊問筆錄）。按證人
      黃啟彰乃為原處分機關所認定異議人有前開違規行為之證
      人，其已到庭在本院法官面前以言詞供述異議人有前開違
      規事實，並已就當時燈號變換情形、執勤所處位置、異議
      人行駛路徑及闖紅燈過程等情節詳述具體明確，且證人黃
      啟彰為依法執行勤務之員警，與異議人毫無怨懟，衡情當
      無自陷偽證罪而構詞誣賴異議人之理，另於本件卷存證據
      資料內並無任何積極證據足以證明證人黃啟彰上開供述係
      屬虛偽，本院自不得僅以證人黃啟彰為本件開單舉發異議
      人之員警而全盤抹煞其所具有之證人資格，從而，本院由
      其上開證述已得有異議人確有上開違規行為之心證，是異
      議人前開所辯，實不足採，異議人之上述違規事實，應堪
      認定。
（三）又交通警察製單舉發違反道路交通管理處罰條例所列之違
      規事實，本質上為行政處分，係公務員基於職務上之權力
      ，依法就特定之具體事件所為之具公法上效果之單方面行
      政行為，基於公務員為公法上行為具有公信力之原則，該
      行政行為當可被推定為真正，其據以依法處分之事實認定
      亦為正確無誤。本此公信原則，乃立法者賦予行政機關制
      定違反道路交通事件統一裁罰標準及處理細則，使執勤警
      員得當機處分以達其維護交通秩序、安全之行政目的。若
      謂公務員一切行政行為均需預留證據以證其實，則國家行
      政勢必窒礙難行，據此，刑事訴訟法就犯罪證據有關之規
      定中，與屬行政秩序罰之交通違規裁罰本質不合之部分，
      自不在準用之列，因此，本院查無任何證據足資證明執勤
      員警有捏造事實違法取締之情事存在，則執勤警員本其維
      護交通秩序、安全職責所為之舉發，自應受到合法、正確
      之推定。
五、綜上所述，依據證人黃啟彰之證言，異議人於前揭時、地有
    闖紅燈之違規事實，應堪認定。則移送機關據以援引道路交
    通管理處罰條例第53條第1項、第63條第1項第3款及違反道
    路交通管理事件統一裁罰標準表之規定，裁處異議人罰鍰新
    台幣2,700元，並記違規點數3點，核無違誤或不當，本件異
    議為無理由，應予駁回。
六、據上論斷，應依道路交通管理處罰條例第87條第2項、道路
    交通案件處理辦法第19條，裁定如主文。
中    華    民    國    97    年    1     月    31    日
                      交通法庭  法  官  陳淑勤
以上正本證明與原本無異。
如不服本裁定應於送達後5日內向本院提出抗告狀。
                                書記官  陳金堂
中    華    民    國    97    年    1     月    31    日


司法院資訊處製作；財團法人民間司法改革基金會備份。
